【裁判字號】    95,訴,217
【裁判日期】    950413
【裁判案由】    違反槍砲彈藥刀械管制條例
【裁判全文】
臺灣桃園地方法院刑事判決               95年度訴字第217號
公  訴  人  臺灣桃園地方法院檢察署檢察官
被      告  甲○○
指定辯護人  本院公設辯護人乙○○
上列被告因違反槍砲彈藥刀械管制條例案件，經檢察官提起公訴
（94年度偵字第19339 號），本院判決如下：
    主  文
甲○○未經許可，持有可發射子彈具有殺傷力之改造手槍，處有
期徒刑參年貳月，併科罰金新臺幣伍萬元，罰金如易服勞役，以
銀元參佰元即新臺幣玖佰元折算壹日。扣案之仿WALTHER 廠PPK/
S 型半自動手槍之改造手槍壹把（含彈匣壹個，槍枝管制編號：
00 00000000 號）、改造子彈參顆（加裝直徑約6.0mm 鋼珠），
均沒收。
    事  實
一、甲○○明知未經中央主管機關許可，不得持有可發射子彈具
    有殺傷力之改造手槍、子彈，竟於民國93年間2 月中旬間某
    日，透過跳蚤雜誌，向真實姓名年籍均不詳，綽號「阿勇」
    之成年男子，以新臺幣（下同）3 萬元之代價，購買槍砲彈
    藥刀械管制條例第4 條第1 項第1 款、第2 款所管制，業經
    改造完成、可發射子彈具有殺傷力之仿WALTHER 廠PPK/S 型
    半自動手槍之改造手槍1 把（含彈匣1 個，槍枝管制編號：
    00000000 00 號）、具殺傷力之改造子彈4 顆（加裝直徑約
    6.0mm 鋼珠，其中1 顆因鑑定試射而滅失）。雙方約定於一
    星期後，在桃園縣中壢市○○○○道下往新竹方向之隧道內
    交付之，「阿勇」同時附贈8 釐米土造子彈半成品14顆、9
    釐米土造子彈半成品7 顆（均由土造金屬彈殼、土造金屬彈
    頭組成，均未裝填火藥，均不具殺傷力），甲○○因此未經
    許可而持有上開改造槍枝、子彈。嗣於94年9 月14日晚上10
    時30分許，其駕駛車牌號碼7F-3122 號自用小客車，行經桃
    園縣中壢市○○路236 號前時，為警臨檢盤查，而於上開自
    小客車副駕駛座位旁，靠近排檔桿處，扣得上開改造手槍1
    把、子彈4 顆及8 釐米土造子彈半成品14顆、9 釐米土造子
    彈半成品7 顆，而悉上情。
二、案經桃園縣政府警察局報告臺灣桃園地方法院檢察署檢察官
    偵查起訴。
    理  由
一、認定被告有罪所憑之證據及理由：
  1 訊據被告甲○○於警詢、檢察官偵訊及本院審理時，均坦承
    向「阿勇」購買而收受、持有上開改造手槍、子彈之事實不
    諱。
  2 而上開改造手槍、子彈，均係自被告所駕駛之車牌號碼7F-3
    122 號自用小客車上起出之事實，並經證人即警員實施盤查
    時在場之證人謝明倫、羅彥翔於警詢及檢察官偵訊中證述在
    卷（見偵查卷第29、34、61頁），並有查獲時之照片5 張存
    卷可參（見偵查卷第23頁至第27頁）。
  3 復有上開改造手槍1 把、子彈4 顆（其中1 顆已因鑑定試射
    而滅失）扣案可資佐證。又扣案之改造手槍1 把，經送請內
    政部警政署刑事警察局以性能檢驗法、試射法鑑定結果；認
    係由仿WALTHER 廠PPK/S 型半自動手槍製造之玩具手槍換裝
    土造金屬槍管改造而成之改造手槍（含彈匣1 個，槍枝管制
    編號：0000000000號），機械性能良好，可擊發適用之子彈
    ，認具殺傷力。又改造子彈4 顆，認均係由玩具金屬彈殼加
    裝直徑約6.0 ㎜鋼珠而成之改造子彈，經取樣1 顆試射，認
    具殺傷力。此有該局94年10月19日刑鑑字第0940143972號槍
    彈鑑定書1 份在卷可稽（見偵查卷第43頁至第46頁）。
  4 綜上，足見被告之任意性自白確與事實相符。本件事證明確
    ，被告犯行堪以認定，應予依法論科。
二、法律適用：
  1 按槍砲彈藥刀械管制條例業於94年1 月26日修正公布，並自
    9 4 年1 月28日生效，其將原條例第8 條與第10條、第11條
    合併修正移列為修正條文第8 條，並將原條例第11條刪除。
    而槍砲彈藥刀械管制條例所規定之持有行為，其持有之繼續
    ，為行為之繼續，而非狀態之繼續；亦即一經持有該條例所
    規定之槍砲、彈藥，其犯罪即已成立，但其完結須繼續至持
    有行為終了時為止（最高法院94年度臺上字第7261號著有判
    決可資參照）。查本件被告甲○○自93年2 月中旬間某日起
    之持有行為，係至94年9 月14日為警查獲時始終了，其間法
    律雖有變更，因其行為繼續實施至新法施行以後，即應適用
    新法，尚無行為後法律變更之可言。本件自應適用行為終了
    時即現行之槍砲彈藥刀械管制條例第8 條第4 項規定加以處
    罰。
  2 核被告所為，係犯修正後槍砲彈藥刀械管制條例第8 條第4
    項之未經許可持有可發射子彈具有殺傷力之改造手槍罪（起
    訴書誤載為同條例第7 條第4 項，業經公訴人當庭更正）、
    同條例第12條第4 項之未經許可持有子彈罪。被告所犯上開
    未經許可，持有可發射子彈具有殺傷力之改造手槍罪、未經
    許可，持有子彈罪，係一持有行為，同時觸犯上開二罪名，
    為想像競合犯，應依刑法第55條前段，從較重之未經許可，
    持有可發射子彈具有殺傷力之改造槍枝罪處斷。
  3 茲審酌被告未經許可，無故持有扣案之具殺傷力改造手槍、
    子彈，顯見其守法觀念淡薄，而持有之改造手槍數量為1 把
    、改造子彈4 顆，已對社會治安及人身安全危害甚鉅，惟念
    及被告年紀尚輕、年輕識淺，及其品行、素行、犯罪之動機
    係因好奇、持有之時間長達1 年7 個月，然尚未對社會治安
    產生重大危害即遭警查獲，又犯後始終坦承犯行、態度尚佳
    等一切情狀，量處如主文所示之刑，並諭知罰金刑如易服勞
    役之折算標準，以資懲儆。
  4 復按未經許可製造或持有槍砲、彈藥之主要組成零件者，分
    別處以3 年以上10年以下有期徒刑、6 月以上5 年以下有期
    徒刑，槍砲彈藥刀械管制條例第13條第1 項、第4 項分別定
    有明文。揆其立法意旨係為防制不法分子，利用化整為零方
    式分批製造、持有以規避查覺及處罰，乃對於情節較輕之製
    造、持有主要組成零件（經中央主管機關公告者為限）行為
    亦明文增列處罰規定。是該條所規定處罰之行為似不包括未
    經許可製造或持有子彈之組成零件在內，蓋依同條例第4 條
    第3 項之規定，槍砲彈藥之主要組成零件種類，由中央主管
    機關公告之，而依中央主管機關內政部於86年11月24日以台
    86內警字第8670683 號公告關於彈藥之主要組成零件，則僅
    就該條例第4 條第1 項第2 款彈藥中之炸彈及爆裂物之主要
    組成零件種類加以公告，至於其他各式槍砲所使用之砲彈、
    子彈之主要組成零件種類則未公告，顯係為避免刑度失衡而
    有意省略，否則如謂未經許可而製造或持有子彈之組成零件
    行為，亦分別構成未經許可製造或持有彈藥之主要組成零件
    罪，則依同條例第13條第1 項、第4 項之規定，其法定刑分
    別為3 年以上10年以下有期徒刑、6 月以上5 年以下有期徒
    刑，反較情節較重之未經許可製造或持有子彈罪，依同條例
    第12條第1 項、第4 項之規定，其法定刑分別為1 年以上7
    年以下有期徒刑、5 年以下有期徒刑為重，法律適用顯失輕
    重。從而被告同時持有之8 釐米土造子彈半成品14顆、9 釐
    米土造子彈半成品7 顆，業經刑事警察局鑑定結果：認均分
    係土造金屬彈殼、土造金屬彈頭組成，應均不另構成犯罪（
    87年2 月27日司法院第38期司法業務研究會結論參照）。公
    訴人認被告就此部分行為，另涉及違反槍砲彈藥刀械管制條
    例第13條第3 項罪嫌（應係第4 項之誤），似有誤會，惟公
    訴人認此部分如成立犯罪，與前揭論罪科刑之罪有想像競合
    犯之裁判上一罪關係，爰不另為無罪之諭知。
四、沒收部分：
    扣案之仿WALTHER 廠PPK/S 型半自動手槍之改造手槍1 把（
    含彈匣1 個，槍枝管制編號：0000000000號）、具殺傷力之
    改造子彈3 顆（加裝直徑約6.0mm 鋼珠），分屬槍砲彈藥刀
    械管制條例管制之槍彈，均屬違禁物，除刑事警察局鑑定試
    射之改造子彈1 顆，因業已滅失而無從宣告收沒外，餘均應
    依刑法第38條第1 項第1 款之規定，宣告沒收之。至於同時
    扣案之8 釐米土造子彈半成品14顆、9 釐米土造子彈半成品
    7 顆，既不構成犯罪，即非違禁物，不在沒收之列。
據上論斷，應依刑事訴訟法第299 條第1 項前段，槍砲彈藥刀械
管制條例第8 條第4 項、第12條第4 項，刑法第11條前段、第55
條、第42條第2 項、第38條第1 項第1 款，罰金罰鍰提高標準條
例第2 條，現行法規所定貨幣單位折算新臺幣條例第2 條，判決
如主文。
本案經檢察官邱曉華到庭執行職務。
中    華    民    國    95    年    4     月    13    日
                  刑事第六庭  審判長法  官  林孟宜
                                    法  官  蔡寶樺
                                    法  官  陳永來
以上正本證明與原本無異。
如不服本判決，應於送達後10日內，向本院提出上訴狀。
                                    書記官  常毓生
中    華    民    國    95    年    4     月    14    日
附錄：論罪科刑法條
槍砲彈藥刀械管制條例第8條
未經許可，製造、販賣或運輸鋼筆槍、瓦斯槍、麻醉槍、獵槍、
空氣槍或第4條第1項第1款所定其他可發射金屬或子彈具有殺傷
力之各式槍砲者，處無期徒刑或5年以上有期徒刑，併科新臺幣1
千萬元以下罰金。
未經許可，轉讓、出租或出借前項所列槍枝者，處5年以上有期
徒刑，併科新臺幣1千萬元以下罰金。
意圖供自己或他人犯罪之用，而犯前二項之罪者，處無期徒刑或
7年以上有期徒刑，併科新臺幣1千萬元以下罰金。
未經許可，持有、寄藏或意圖販賣而陳列第1項所列槍枝者，處
3年以上10年以下有期徒刑，併科新臺幣700 萬元以下罰金。
第1項至第3項之未遂犯罰之。
槍砲彈藥刀械管制條例第12條
未經許可，製造、販賣或運輸子彈者，處1年以上7年以下有期徒
刑，併科新台幣500萬元以下罰金。
未經許可，轉讓、出租或出借子彈者，處6月以上5年以下有期徒
刑，併科新台幣300萬元以下罰金。
意圖供自己或他人犯罪之用，而犯前二項之罪者，處3年以上10
年以下有期徒刑，併科新台幣700萬元以下罰金。
未經許可，持有、寄藏或意圖販賣而陳列子彈者，處5年以下有
期徒刑，併科新台幣300萬元以下罰金。
第1項至第3項之未遂犯罰之。


司法院資訊處製作；財團法人民間司法改革基金會備份。
